臺灣臺中地方法院民事判決　九十三年度簡上字一九號
　　上　訴　人　丁○○○
　　被　上訴人　台新國際商業銀行股份有限公司
?
　　法定代理人　丙○○
　　訴訟代理人　乙○○
　　　　　　　　甲○○
右當事人間請求給付簽帳卡消費款事件，上訴人對於中華民國九十二年十一月十三日
臺灣臺中地方法院臺中簡易庭九十二年中簡字第二六九三號第一審簡易判決提起上訴
，本院合議庭於民國九十三年三月十二日言詞辯論終結，判決如下：
    主  文
上訴駁回。
第二審訴訟費用由上訴人負擔。
    事實及理由
壹、兩造聲明：
一、上訴人聲明：原判決廢棄，被上訴人在第一審之訴及假執行之聲請均駁回。
二、被上訴人聲明：駁回上訴。
貳、兩造陳述及證據：
一、上訴人方面：除與原判決記載相同者，茲引用之外，補稱：
（一）上訴人固有在信用卡申請書上簽名，但簽名時未注意看申請書內容，且其上關
      於連帶負責之文字很小，上訴人並未看到，承辦人亦未告知有該約定，上訴人
      並未收到信用卡帳單，亦不知信用額度調整情形。
（二）發卡機構係就正卡持有人為信用調查，認正卡持有人足以支付附卡持有人消費
      帳款，而為核發之附屬卡片，故附卡人之信用額度乃在正卡持有人額度內，且
      附卡持有人並未接受帳單，無法預知正卡持有人將有之消費金額，以限制正卡
      人之消費金額，且發卡機構調整正卡持卡人之信用額度，亦未徵詢附卡持有人
      之意見，系爭信用卡契約書所定附卡持卡人就正卡持有人所生帳款債務負連帶
      清償責任之定型化條款，顯已超越一般消費者對申辦附卡使用所得預見之風險
      ，並加重附卡持有人之責任，不但違反消費者申請附卡使用之目的，亦有違反
      誠信原則之不公平現象，該條款使附卡持有人負擔非其所能控制之危險，違反
      平等互惠原則，違反消費者保護法第十二條規定及民法第二百四十七條之一規
      定，應為無效。
（三）證據：提出剪報影本一紙及信用卡帳單三紙。
二、被上訴人方面：除與原判決記載相同者，茲引用之外，補稱：
（一）信用卡申請書有註明正、附卡持有人要負連帶保證責任，本件係上訴人親自在
      信用卡申請書上簽名帶回給正卡持有人辦理。被上訴人就附卡持有人即上訴人
      之信用亦曾徵信，且信用卡契約條款寄送給本件正卡持有人時係由上訴人本人
      所簽收，如果上訴人收到契約條款及卡片如果不同意連帶負責之約定，應在七
      日內將卡片折斷寄回，但是上訴人開卡使用，本件並未違反消費者保護法因為
      有合理審閱期間。引用台灣台北地法院九十二年度簡上字第五五四號判決之認
      為系爭契約條款為有效之法律意見。
（二）證據：提出掛號郵件查單影本一件、提出信用卡申請書原本及信用卡帳單兩張
      。
參、本院之判斷：
一、本件經本院與兩造協議整理爭點結果，兩造不爭執之事實如下：
（一）訴外人鄭訂寬前於九十年三月七日向被上訴人申請信用卡之正卡及上訴人為附
      卡之國際信用卡，依約二人均得於特約商店記帳消費，但應於繳款截止日前向
      被上訴人繳款。詎自發卡日起至九十二年五月二十二日結帳日止，記帳尚餘新
      臺幣（下同）二十八萬六千五百零七元未給付。依信用卡契約第三條第一項約
      定，正、附卡持有人就各別使用信用卡所生應付帳款互負連帶清償責任，被上
      訴人前依督促程序聲請支付命令，訴外人鄭訂寬部分未提出異議確定在案（本
      院九十二年度促字第五五五０一號），而上訴人丁○○○提起異議，故視為起
      訴。
（二）本件信用卡之申請本為上訴人所欲申請使用，為能順利通過核卡，而以其配偶
      即訴外人鄭訂寬名義為正卡申請人，上訴人為附卡申請人。
二、經查：被上訴人主張系爭信用卡申請書上有註明正、附卡持有人要負連帶保證責
    任，本件係上訴人親自在信用卡申請書上簽名帶回給正卡持有人辦理，且信用卡
    契約條款寄送給本件正卡持有人時係由上訴人本人所簽收，如果上訴人收到契約
    條款及卡片如果不同意連帶負責之約定，應在七日內將卡片折斷寄回，但是上訴
    人開卡使用等語，上訴人則否認知悉有上開約定云云。經查，系爭信用卡申請書
    上就附卡申請人簽名處有加註：「法定代理人簽名後，即表示同意申請人向貴行
    請信用卡使用，併予申請人連帶負擔依約定條款所生之一切清償義務」之文字，
    業經本院當庭勘驗被上訴人提出之信用卡申請書原本屬實，且上訴人亦自認其在
    該申請書上簽名無誤。則信用卡申請書上既已載明上開約定，申請人於申請前，
    應當已經詳閱條文內容，而依一般申請信用卡實務，申請人取得申請書提出申請
    前，並無所謂急迫性，通常係在申請人有使用信用卡需要時，始向發卡機構取得
    申請書表格填寫，填寫完畢後亦無立即交付之必要，換言之，申請人可仔細詳閱
    申請書所載文字後，始提出申請。次查，本件信用卡契約書條款第三條第一項約
    定：「正卡持卡人得為經貴行同意之第三人申請核發附卡，且正卡持卡人或附卡
    持卡人就各別使用信用卡所生應付帳款互負連帶清償責任。」，第二十條第二項
    約定：「貴行於信用卡有效期間屆滿時，如未依第二十二條終止契約者，應續發
    新卡供持卡人繼續使用」，同條第三項約定：「信用卡有效期間屆滿前，持卡人
    如無續用之意願，須於有效期限屆滿前，事先以書面通知貴行終止本契約，或於
    接獲續發新卡後七日內以書面通知貴行終止本契約，無須說明理由及負擔任何費
    用或價款，但已使用核發新卡者，不在此限」，此有被上訴人提出之信用卡契約
    書影本為證，且被上訴人主張寄送信用卡片及信用卡契約條款予正卡持有人鄭訂
    寬時，亦係由上訴人簽收一節，亦據被上訴人在本院提出掛號郵件查單及掛號函
    件收據各一件為證，上訴人亦自承該收據上所蓋之印章及所註記之身分證號碼均
    係其所有等語，是上開信用卡契約書上亦載有附卡持有人應連帶負責等上開條款
    ，上訴人於收受系爭信用卡及信用卡契約後，既未將信用卡折斷或對於系爭信用
    卡約款提出異議，復曾持系爭附卡消費，可認上訴人已同意信用卡約定條款第三
    條有關正、附卡持卡人之連帶清償責任之約定，上訴人辯稱其不知依信用卡契約
    附卡持卡人應對正卡債務負連帶責任，並不足採。
三、其次，應予審酌者為本件信用卡契約書三條第一項約定：「正卡持卡人得為經貴
    行同意之第三人申請核發附卡，且正卡持卡人或附卡持卡人就各別使用信用卡所
    生應付帳款互負連帶清償責任。」之條款是否有違誠信原則、平等互惠原則致對
    上訴人顯失公平而無效？按依照當事人一方預定用於同類契約之條款而訂定之契
    約，為加重他方當事人責任之約定，按其情形顯失公平者，該部分約定無效；定
    型化契約中之條款違反誠信原則，對消費者顯失公平者，無效，固為民法二百四
    十七條之一第二款及消費者保護法第十二條第一項所明定。惟八十八年四月二十
    一日民法債編增訂第二百四十七條之一規定之立法理由，乃鑑於我國國情及工商
    發展之現況，經濟上強者所預定之契約條款，他方每無磋商變更之餘地，為使社
    會大眾普遍知法、守法，防止契約自由之濫用及維護交易之公平，而列舉四款有
    關他方當事人利害之約定，而為原則上之規定，明定「附合契約」之意義，及各
    款約定按其情形顯失公平時，其約定為無效。是該條第二款所謂「加重他方當事
    人之責任」，應係指一方預定之契約條款，為他方所不及知或無磋商變更之餘地
    而言，而所稱「按其情形顯失公平者」，則係指依契約本質所生之主要權利義務
    ，或按法律規定加以綜合判斷有顯失公平之情形而言（最高法院九十一年度台上
    字第二三三六號判決意旨參照）。本件信用卡契約書三條第一項約定：「正卡持
    卡人得為經貴行同意之第三人申請核發附卡，且正卡持卡人或附卡持卡人就各別
    使用信用卡所生應付帳款互負連帶清償責任。」則正附卡持卡人於申請核發信用
    卡時，各以何人為正、附卡持卡人，自有因信賴之不同，而有磋商選擇是否為正
    、附卡持卡人之餘地，究竟是否申請信用卡、以及究竟係以自己名義申請正卡或
    以擔任他人信用卡附卡方式取得信用卡，本即為消費者申請信用卡時應當仔細衡
    量之義務，倘若其願意選擇申請附卡，享有附卡持有人之利益，對於伴隨而來之
    等高風險，自亦應當承擔！且正卡持有人通常為附卡持有人之親友，其消費習性
    以及還款能力，當為附卡持有人所明知，且較發卡單位深度了解，若消費者不願
    承擔正卡持卡人之消費債務，且有使用信用卡之必要時，自以自己申請正卡為宜
    ，消費者本於理性考量，既然同意擔任附卡持有人，自應依約負責，如何能於簽
    約後，再以其不知正卡持有人之消費情形作為拒絕承擔債務之抗辯事由？又依系
    爭約定條款第二十條第二項規定，持卡人得以書面通知，隨時任意終止信用卡使
    用契約，是附卡持有人如認為對於正卡消費情形無法掌控，而不願意負擔連帶清
    償責任時，自得逕向發卡單位為終止附卡信用卡使用契約而免責。另系爭信用卡
    契約第六條明定：「貴行得視持卡人之信用狀況核給信用額度，且得由貴行自行
    或依持卡人之申請調整之，並以書面通知持卡人。持卡人如不同意者，應將信用
    卡截斷並附上說明，以掛號寄回貴行，通知貴行終止本契約。」，則該契約條款
    既已明定發卡單位可依上開情形調整信用額度，且就該信用額度之調整情形，附
    卡持有人亦可得向正卡持有人查詢得知，並非無從得知，附卡持有人亦可依上開
    條款約定而終止契約，惟附卡持有人既未終止契約，並享有該信用額度提高之利
    益，則其反於事後主張發卡單位調高信用卡之信用額度，致超越附卡持有人對申
    辦附卡使用所得預見之風險，及加重附卡持有人之責任云云，自無可採。綜上，
    附卡持卡人本諸其與正卡持卡人間彼此之信賴基礎，而磋商選擇各為該信用卡之
    正或附卡持卡人，控制負擔風險亦操之在彼此刷卡之理性，關於正、附卡持卡人
    就各別使用信用卡所生應付帳款互負連帶清償責任之約定，並未特別加重附卡持
    卡人之責任，亦難認有顯失公平之情形。上訴人抗辯系爭契約條款應為無效云云
    ，尚無足採。況且，本件信用卡之申請本為上訴人所欲申請使用，為能順利通過
    核卡，而以其配偶即訴外人鄭訂寬名義為正卡申請人，上訴人為附卡申請人，此
    亦經上訴人供陳在卷。且查，上訴人與正卡持卡人鄭訂寬為夫妻，信用卡帳單地
    址亦係上訴人之住所，則上訴人辯稱伊無從得知正卡持卡人消費帳單及信用額度
    調整情形，無法控管風險云云，委無可取。至於上訴人提出之剪報資料，僅得證
    明就此信用卡契約條款是否有效之法律問題，在法院實務上仍有不同見解存在，
    惟該法律問題既尚無最高法院判例可資依循，本院本於合議庭之見解而為上開認
    定，自不受其他不同見解之拘束。綜上，上訴人抗辯系爭契約條款應為無效云云
    ，尚無足。
四、次按數人負同一債務，明示對於債權人各負全部給付之責任者，為連帶債務，連
    帶債務之債權人，得對於債務人中之一人或數人，或其全體，同時或先後請求全
    部或一部之給付。連帶債務未全部履行前，全體債務人仍負連帶責任，民法第二
    百七十二條第一項、第二百七十三條分別定有明文。本件兩造既約定正、附卡持
    卡人間就系爭記帳款互負連帶清償責任，上訴人即應受該約定之拘束，被上訴人
    得對上訴人請求全部之給付，正、附卡持卡人就記帳款應各自負全部給付之責任
    ，此與系爭帳款究係由何人使用消費？持卡人間為何關係？均無礙持卡人間應受
    前開約定拘束之認定。上訴人於以訴外人鄭訂寬名義向被上訴人申請正卡信用卡
    時，上訴人同意為附卡申請人，已如前述，則上訴人就訴外人鄭訂寬刷卡記帳之
    全部款項，即應與鄭訂寬負連帶清償責任，而非僅就上訴人記帳部分，始負清償
    責任。是上訴人另以積欠之記帳款，為訴外人即正卡持卡人鄭訂寬刷卡欠費云云
    置辯，亦難為其有利之認定。從而，被上訴人本於信用卡契約及連帶債務之法律
    關係，請求上訴人給付系爭記帳款二十八萬六千五百零七元，為有理由，應予准
    許。原審判命上訴人如數給付，並依職權為假執行之宣告，於法並無不合，上訴
    意旨指摘原判決不當，求予廢棄改判，為無理由，應駁回其上訴。
伍、據上論結，本件上訴為無理由，依民事訴訟法第四百三十六條之一第三項、第四
    百四十九條第一項、第七十八條，判決如主文。
中　　　華　　　民　　  國　　九十三　　年　　　三　　　月　　二十六 　 日
                                        臺灣臺中地方法院民事第三庭
~B審判長法　官　張瑞蘭
~B　　　法　官　王金洲
~B　　　法　官　張國華
右正本證明與原本無異
本件判決不得上訴。
中　　　華　　　民　　  國　　九十三　　年　　　三　　　月　　二十六 　 日
~B　　　書記官　黃英寬
